臺灣苗栗地方法院刑事判決　　　　　　93年度訴字第2號
公　訴　人　臺灣苗栗地方法院檢察署檢察官
被　　　告　乙○○
　　　　　　甲○○
上列被告等因偽造文書案件，經檢察官提起公訴（91年度偵字第
3653號），本院判決如下：
    主  文
乙○○連續共同偽造公印文，處有期徒刑伍月，如易科罰金，以
參佰元折算壹日。扣案如附表所示之物均沒收。
甲○○連續共同偽造公印文，處有期徒刑伍月，如易科罰金，以
參佰元折算壹日。扣案如附表所示之物均沒收。
　　　　　　犯罪事實
一、乙○○（竊盜部分檢察官另為不起訴處分）曾於83年間因違
    反麻醉藥品管理條例，經法院判刑處有期徒刑4 月確定，於
    84年1 月16日易科罰金執行完畢；又於84年間同上案件，經
    法院判刑處有期徒刑5 月確定，於84年5 月9 日易科罰金執
    行完畢；其於85年間因違反麻醉藥品管理條例、違反槍砲彈
    藥刀械管制條例案件，經法院分別判刑處有期徒刑5 年6 月
    、6 月、3 月確定，而因85年間違反藥事法等案件，經法院
    判處有期徒刑6 月確定，定應執行有期徒刑6 年4 月，於88
    年6 月24日假釋出獄，後且撤銷假釋執行殘刑有期徒刑2 年
    9 月25日，其中還曾於91年10月3 日起強制戒治，於92年4
    月2 日停止戒治，並於同日入新竹監獄執行上開殘刑；甲○
    ○有觀察、勒戒及強制戒治之紀錄，於91年間因收受贓物等
    案件，經法院判處有期徒刑3 月、4 月，定應執行有期徒刑
    5 月，如易科罰金，以3 百元折算1 日確定；復因違反毒品
    危害防制條例案件，經法院判處有期徒刑6 月、7 月，合定
    應執行有期徒刑1 年，目前在桃園監獄執行中。
二、乙○○與甲○○為同居的男女朋友，其等均因違反毒品危害
    防制條例案件為台灣桃園地方法院檢察署通緝中，為避免遭
    警緝獲。其等於91年8 月間，因朋友之介紹而認識會偽造身
    分證等特種能力文書的某不詳姓名年籍的稱為鄧文華的成年
    人，由鄧文華教乙○○2 人偽造身分證、警察證等特種文書
    的方法，即先以電腦掃描器將身分證的樣本掃描到電腦中，
    再將他人之年籍資料填入電腦畫面，然後以防水專用紙張加
    以列印，並貼上欲偽造之照片，加蓋委託不知情姓名年籍不
    詳之成年人偽造之戶政事務所蓋用於身分證上之「內政部」
    的鋼印，然後以護背紙將所偽造的身分證護背。乙○○2 人
    學到偽造身分證的方法後，鄧文華並告知其2 人如果知道有
    人需要購買偽造之身分證、護照等特種文書，可以居間仲介
    ，以便出售其等偽造的身分證、護照等特種證照牟利，之後
    3 人並共同基於偽造身分證等特種證件之概括犯意聯絡，在
    乙○○與甲○○同居於乙○○母親位於苗栗縣公館鄉福德村
    1 鄰1 號之住處，由甲○○利用其所有電腦內含主機、掃描
    器設備，以上開鄧文華所教授偽造身分證的方法，然後由甲
    ○○從乙○○口袋的皮夾中，拿出乙○○的照片黏貼在偽造
    的「羅永鎮」之身分證上，甲○○覺得製作不夠像，再請鄧
    文華將乙○○照片貼在偽造的「張春良」（利用張春長之年
    籍資料，偽造姓名為張春良）身分證上，另行製作1 張，並
    經由不知真實姓名年籍的成年人所偽造「內政部」公印文，
    加蓋在上開偽造之「羅永鎮」、「張春良」身分證上，並均
    由甲○○將偽造之身分證交給乙○○使用，乙○○則放置在
    口袋中尚未使用，以上開方法偽造「張春良、羅永鎮」之身
    分證各1 紙。甲○○復以上開方法偽造「郭志豪」之身分證
    1 紙，上開所偽造國民身分證3 紙，均足生損害於戶政機關
    管理、警察查緝之正確性及張春良、羅永鎮、郭志豪等人權
    利。嗣於91年9 月12日下午5 時30分許，為警在前開住處查
    獲，並扣得上開偽造羅永鎮、張春良、郭志豪之身分證3 張
    、偽造之身分證半成品2 張（羅永鎮、徐瑞昌）、甲○○所
    有之電腦1 台（含掃瞄器1 台、主機1 台）、鄧文華所有的
    磁碟片7 片（內含偽造吳麗秋、張春良、陳定國《現以改名
    陳弘哲》、陳敏郎、襲志陽、伊慧嬌、蕭棋煌、潘勝華、徐
    瑞富、楊邱玉、羅永鎮、謝秀娟、張春良等人之身分證）、
    護貝紙75張、放大鏡1 支、防水專用紙18張、偽造駕照半成
    品1 張等物。
三、案經苗栗縣警察局移送臺灣苗栗地方法院檢察署檢察官偵查
    起訴。
　　　　理 由
一、證據能力方面：
    按被告以外之人於審判外之陳述，除法律有規定者外，不得
    作為證據；惟被告以外之人於審判外之陳述，雖不符刑事訴
    訟法第159 條之1 至4 條之例外規定，而經當事人於審判程
    序同意作為證據，法院審酌該言詞陳述或書面陳述作成時之
    情況，認為適當者，亦得為證據。當事人、代理人或辯護人
    於法院調查證據時，知有第159 條第1 項不得為證據之情形
    ，而未於言詞辯論終結前聲明異議者，視為有前項之同意，
    92 年9月1 日修正施行刑事訴訟法第159 條及第159 條之5
    分別定有明文。本件被害人於警訊中之指訴，係屬審判外之
    陳述，被告等於原審均未聲明異議表示上開指訴無證據能力
    ，依前揭法律規定，自應擬制被告已同意上開證據有證據能
    力，而得為本院裁判之基礎資料，合先敘明。
二、訊據被告乙○○矢口否認有上開偽造公印文及身分證犯行，
    辯稱：其通緝在外，很少回家，不太清楚，因甲○○知道其
    被通緝，才替其作身分證云云；被告甲○○僅坦承偽造「羅
    永鎮」的身分證，並請鄧文華偽造「張春良」的身分證，及
    除駕照半成品及身分證半成品外，其餘證件係其所有，惟矢
    口否認有其他犯行，辯稱：是鄧文華做的，是其拜託鄧文華
    做的，用來逃避臨檢云云。經查：
    (1)扣案之張春良的身分證1 張，其中身分證字號、年籍、父
      母姓名等資料係桃園縣桃園市轄之市民張春長所有，身分
      證並無隱藏之彩絲顯係偽造，有桃園縣桃園市戶政事務所
      93年4 月20日桃市戶字第093000399 3 號函在卷可證（本
      院卷第58頁）；其中扣案之張春良、羅永鎮、郭志豪之身
      分證上之鋼印為偽造的，有桃園縣新屋鄉戶政事務所93年
      4 月20日桃新鄉戶字第0930001308號函及內政部警政署刑
      事警察局鑑驗通知書93年5 月4 日及93年12月28日刑鑑字
      第91321 號、第0930214646號函在卷可證（本院卷第60頁
      、第64頁、第108 頁），足證扣案之張春良、羅永鎮、郭
      志豪的身分證各1 張均係偽造的。
    (2)又上開犯罪事實，有被害人張春長（利用其年籍資料，偽
      造後姓名為張春良）、郭志豪（身分證85年遺失，86年7
      月30日補發）、羅永鎮（身分證91年遺失）、吳麗秋、陳
      弘哲、陳敏郎、襲志陽、潘勝華、蕭棋煌等人於偵查中指
      述情節其等身分證被偽造外（偵卷第89頁至第頁），且有
      扣案之上開偽造之身分證3 張、偽造之身分證半成品2 張
      、磁碟片7 片（偵查卷第28頁至第48頁，A 片內含偽造吳
      麗秋、張春良、陳定國、陳敏郎，B 片內含襲志陽、伊慧
      嬌、蕭棋煌，C 片含空白2 張、潘勝華，D 片含警察服務
      證，E 片含潘勝華、徐瑞富、徐瑞富、楊秋玉、羅永鎮、
      謝秀娟，F 片內含人頭照，G 片含張春良、空白、人頭照
      等人之身分證證號、出生年月日、地址）、護貝紙75張、
      放大鏡1 支、防水專用紙18張、偽造駕照半成品1 張在卷
      可憑，足以認定有人偽造被害人張春良、郭志豪、羅永鎮
      的身分證各1 張。而其中「羅永鎮」身分證係被告甲○○
      偽造、「張春良」身分證係被告甲○○委請鄧文華偽造的
      乙情，與被告甲○○於本院審理中自白偽造「羅永鎮」及
      委請鄧文華偽造「張春良」各1 張相符合，堪認被告甲○
      ○的上開自白與事實相符，堪認為真實。至於被告甲○○
      辯稱「張春良」的身分證非其所偽造的部分，因被告2 人
      自鄧文華處學習以電腦偽造身分證之方法，動機在於出售
      牟利，則其自認因偽造「羅永鎮」的身分證不夠好，改由
      鄧文華以被告甲○○的電腦加以偽造，並在被告2 人上開
      同居的住處，使用被告乙○○的照片，其2 人與鄧文華就
      偽造「張春良」的身分證應有犯意聯絡，只是使用電腦者
      偽造為鄧文華而已，因此3 人行為分擔不同而已，應足認
      為其3 人係共犯關係，被告2 人主觀認為偽造「張春良」
      身分證與其等無關，顯係誤解法律之故，併此敘明。
    (3)被告甲○○於偵查中供稱：電腦為其所有，其餘是鄧文華
      的，不知如何偽造身分證，拿乙○○照片請鄧文華偽造身
      分證，並交給乙○○使用，鄧文華是將偽造好的證件販售
      他人使用（偵查卷第17頁證反面），及其於本院審理中坦
      承羅永鎮身分證係其偽造的，張春良的身分證是鄧文華偽
      造等情（本院卷第136 頁至第137 頁），與被告乙○○於
      偵查中供述：電腦及偽造證件是鄧文華及甲○○帶來的，
      王涓惠偽造證件的技術來自於鄧文華，曾親眼見鄧文華偽
      造「張春良」身分證，王涓惠拿我的照片貼在偽造的張春
      良身分證上等（偵查卷第21頁至第22頁、第74頁），就鄧
      文華教授其等偽造身分證的方法，及鄧文華偽造張春良的
      身分證情節，被告2 人的供詞是相符的，足認定被告乙○
      ○、甲○○就偽造身分證的經過是知情的，況且被告乙○
      ○還供述有5 、6 人到其住處委託等鄧文華偽造身分證（
      偵查卷第21頁背面），此部分證詞是被告甲○○所沒有的
      ，及其親眼見到鄧文華偽造「張春良」身分證，復貼上被
      告甲○○提供的照片，依據被告甲○○證稱被告乙○○的
      照片係從乙○○口袋中的皮夾取出，則被告乙○○辯稱其
      通緝在外，並不知情，與其及被告甲○○前後供述不同，
      應不足採信。
    (4)被告甲○○供稱係鄧文華教其製作假的身分證（詳見偵查
      卷第94頁、第17頁證反面），與被告乙○○於檢察官偵訊
      時供述：羅永鎮之身分證是羅永鎮拿給甲○○作假身分證
      之用，是鄧文華教甲○○製作的等情相符（偵查卷第73頁
      至第74頁），可知道從偵查中到本院審理時，被告乙○○
      及甲○○均供稱有一個名叫「鄧文華」的人教授其等利用
      電腦偽造他人的身分證，而其等所指證之「鄧文華」，於
      警訊時亦證稱並不曾偽造身分證件，也不曾到苗栗縣公館
      鄉被告住處等語明確（偵卷第95頁至第96頁），因此被告
      2 人指證之「鄧文華」涉嫌偽造張春良的身分證1 情，除
      被告2 人之指述外，別無其他積極證據足以證明所指證之
      「鄧文華」涉案，因此被告2 人此部分之辯詞，是否可信
      ，已經令人質疑？但是被告2 人自始自終均指證有人教授
      其2 人偽造身分證，依據查扣證物有警察服務證、身分證
      、駕駛執照之半成品而觀，應該可信，即應認定有一位不
      知年籍資料但名叫「鄧文華」之人教授其等偽造身分證，
      也偽造張春良之身分證準備出售牟利。而被告2 人提供電
      腦、住處，乙○○的照片，及護背紙、防水專用紙、放大
      鏡等偽造身分證之物品，偽造張春良、羅永鎮、郭志豪3
      人之身分證，亦足以認定被告2 人與稱為「鄧文華」之人
      有偽造身分證之犯意聯絡、行為分擔之共犯刑責。
    (5)又被告甲○○於本院審理中證稱：其係從被告乙○○的皮
      夾中拿出照片2 張，並將偽造之身分證放回被告乙○○口
      袋等語，查2 人係同居住一處，乙○○知道我學偽造身分
      證，鄧文華叫我和乙○○牽線給需要偽造身分證、護照者
      ，乙○○是撤銷假釋情況嚴重，所以替其偽造身分證，偽
      造身分證距離查獲時間約半個月，乙○○放照片的皮夾有
      放錢，有用到等情（詳見本院第136 頁至第140 頁），而
      被告乙○○遭撤銷假釋、通緝，有台灣高等法院被告全國
      前科紀錄表在卷可證，因此被告甲○○有偽造身分證供被
      告乙○○使用之動機，以達到逃避追緝之目的，而被告乙
      ○○辯稱遭通緝，不常在家，不清楚云云，與被告甲○○
      供稱：乙○○出去1 、2 天就會回來（本院第140 頁）及
      上開被告乙○○於偵查中供述不同，顯見被告乙○○所辯
      因通緝在外，不知道有偽造身分證1 情不同，亦與常情不
      符。而斟酌被告2 人為同居男女朋友，被告甲○○可以私
      下翻看被告乙○○皮夾，為其偽造身分證供逃避查緝等關
      係而觀，被告2 人相互有照顧之情存在，孰有被告甲○○
      偽造被告乙○○身分證，提供被告乙○○使用，而同居一
      處之被告乙○○不知情之理？何況被告甲○○於偵查中供
      稱：拿身分證給乙○○躲避警察臨檢之用，但是乙○○不
      肯用等情（偵查卷第95頁第7 行至第8 行），如果被告乙
      ○○不知情，何來不肯使用之理？因此被告乙○○辯稱不
      知道被告甲○○將其照片偽造身分證云云，與常情不符，
      難以採信。
    (6)又如附表扣案之物品係在被告2 人同居之處所為警查扣，
      及被告乙○○與被告甲○○係同居之男女朋友，亦據被告
      乙○○、甲○○於警訊時供述明確，則被告甲○○從乙○
      ○的皮夾取出照片2 張，為被告乙○○製作身分證2 張，
      被告乙○○豈有不知之理？何況所辯亦與其於偵查中供述
      有所差距。又被告乙○○與甲○○為同居關係，更無互相
      攀誣之理。再如附表查扣之物，係苗栗縣警察局少年隊於
      91 年9月12日在被告乙○○位於苗栗縣公館鄉福德1 鄰1
      號住處搜索所獲，而被告甲○○陳稱電腦為其所有，電腦
      為其所使用，其等並在扣押物品目錄表「所有人/ 持有人
      / 保管人」欄簽名，有扣押物品目錄表及扣押筆錄可證（
      偵查卷第51至第51頁），是被告甲○○所辯：駕照半成品
      及身分證半成品非其所有云云（本院卷第141 頁），顯係
      事後飾卸之詞，不足採信，其等犯行均堪認定。
三、論罪科刑部分：
    (1)刑法第218 條第1 項所稱之公印或公印文，係專指表示公
      務機關或機關長官資格及其職務之印信而言，亦即指印信
      條例第2 條所規定之印信，即俗稱之大印與小官章及其印
      文，若僅屬代替簽名用之普通印章，則非印信條例規定之
      職章。核被告乙○○、甲○○所為，均係犯刑法212 條、
      第218 條第1 項之偽造文書罪 (偽造國民身分證上之「內
      政部印」公印文部分)。
    (2)偽造如附表一所示之公印文乃偽造身分證之階段行為，被
      告偽造公印之低度行為為偽造公印文之高度行為所吸收，
      不另論罪。
    (3)被告2人利用不知情之人員偽造之戶政事務所使用於身分
      證上「內政部」的公印文，為間接正犯。
    (4)被告2人與某不詳年籍、姓名綽號「鄧文華」之成年男子
      間，就所犯偽造國民身分證、公印文之犯行，有犯意聯絡
      及行為分擔，為共同正犯。
    (5)又被告甲○○供稱偽造羅永鎮不夠好才偽造張春良，及查
      扣有偽造郭志豪身分證，顯見被告2人等先後3次犯行，時
      間緊接，所犯係構成要件相同之罪，顯係基於概括之犯意
      反覆為之，為連續犯，應依刑法第56條之規定，加重其刑
      。
    (6)其等所犯上開2罪間，有方法結果之牽連關係，應依刑法
      第55之規定，從一重之偽造公印文處斷。
    (7)審酌被告2 人犯罪之動機在於逃避警察之查緝、目的要達
      到逃避臨檢之用、手段偽造身分證、足生損害於警察查緝
      、戶政管理正確性及被偽造個人之權益，惟其等均尚未行
      使，及犯罪後被告甲○○坦承部分犯行，被告乙○○否認
      犯行態度等一切情狀，量處如主文所示之刑，並諭知易科
      罰金之折算標準。
四、沒收部分：
   (1)扣案之偽造「張春良」、「羅永鎮」「郭志豪」國民身分
     證上偽造之「內政部印」公印文各一枚；及「內政部」之
     偽造公印一枚，雖查卷內並未扣案，惟無證據證明已經滅
     失，均依刑法第219 條宣告沒收。
   (2)扣案由被告甲○○所有電腦1 台（內含掃描器、主機）、
     磁碟片7 張（A 片內含偽造吳麗秋、張春良、陳定國、陳
     敏郎，B 片內含襲志陽、伊慧嬌、蕭棋煌，C 片含空白2張
     、潘勝華，D 片含警察服務證，E 片含潘勝華、徐瑞富、
     徐瑞富、楊秋玉、羅永鎮、謝秀娟，F 片內含人頭照，G
     片含張春良、空白、人頭照等人之身分證證號、出生年月
     日、地址）、護貝紙75張、放大鏡1 支、防水專用紙18張
     、偽造駕照半成品1 張（偵查卷第28頁至第48頁、第71頁
     扣押物品清單）、偽造身分證上被告乙○○之照片2 張，
     均為被告甲○○、乙○○所有，供犯罪所用或預備犯罪之
     物，業據被告乙○○於偵查中（偵查卷第74頁）或被告甲
     ○○供述明確，爰依刑法第38條第1 項第2 款規定沒收之
     。
   (3)扣案之偽造「張春良」、「羅永鎮」「郭志豪」國民身分
     證各一張，為被告所有，犯罪所得之物，應依照刑法第38
     條第1 項第3 款宣告沒收。
五、應適用之法條：
    (1)刑事訴訟法第299條第1項前段。
    (2)刑法第28條、第56條、第212 條、第218 條第1 項、第55
      條、第38條第1 項第2 款、第3 款、第41條第1 項、第
      219 條。
    (3)罰金罰鍰提高標準條例第1條前段、第2條。
本案經檢察官黃俊鳴到庭執行職務。
中　　華　　民　　國　　94　　年　　6 　　月　　3　　日
                  刑事第一庭審判長法  官  周淡怡
                                  法  官  蔡志宏
                                  法  官  張珈禎
上列正本證明與原本無異。
如不服本判決，應於判決送達後10日內，向本院提出上訴狀。
                                  書記官  彭文章
中　　華　　民　　國　　94　　年　　6 　　月　　17　　日
附錄論罪科刑法條：
刑法第二百十八條
偽造公印或公印文者，處五年以下有期徒刑。
盜用公印或公印文足以生損害於公眾或他人者，亦同。
附錄本案論罪科刑法條全文：
刑法第212條：
偽造、變造護照、旅券、免許證、特許證及關於品行、能力服務
或其他相類之證書、介紹書，足以生損害於公眾或他人者，處1
年以下有期徒刑、拘役或3百元以下罰金。
刑法第216條：
行使第210條至第215條之文書者，依偽造、變造文書或登載不實
事項或使登載不實事項之規定處斷。
刑法第218條：
偽造公印或公印文者，處五年以下有期徒刑。
盜用公印或公印文足以生損害於公眾或他人者，亦同。
 附表：
一、扣案之偽造「張春良」、「羅永鎮」「郭志豪」國民身分證
    各1張。
二、電腦1台（內含掃描器、主機）、磁碟片7張（A片內含偽造
    吳麗秋、張春良、陳定國、陳敏郎，B片內含襲志陽、伊慧
    嬌、蕭棋煌，C片含空白2張、潘勝華，D片含警察服務證，E
    片含潘勝華、徐瑞富、徐瑞富、楊秋玉、羅永鎮、謝秀娟，
    F片內含人頭照，G片含張春良、空白、人頭照等人之身分證
    證號、出生年月日、地址）、護貝紙75張、放大鏡1支、防
    水專用紙18張、偽造駕照半成品1張。
三、「內政部」之偽造公印1枚 。
